【裁判字號】    97,訴,4208
【裁判日期】    971209
【裁判案由】    毒品危害防制條例
【裁判全文】
臺灣板橋地方法院刑事判決              97年度訴字第4208號
公  訴  人  臺灣板橋地方法院檢察署檢察官
被      告  甲○○
上列被告因違反毒品危害防制條例案件，經檢察官提起公訴（97
年度毒偵字第7042號），本院受理後被告為有罪之陳述，經合議
庭裁定由受命法官獨任進行簡式審判程序，判決如下：
    主  文
甲○○施用第一級毒品，累犯，處有期徒刑拾月，扣案之第一級
毒品海洛因驗餘淨重零點零貳玖玖公克沒收銷燬；又施用第二級
毒品，累犯，處有期徒刑陸月。應執行有期徒刑壹年貳月，扣案
之第一級毒品海洛因驗餘淨重零點零貳玖玖公克沒收銷燬。
    事  實
一、甲○○前因違反麻醉藥品管理條例、肅清煙毒條例、動產擔
    保交易法及竊盜等案件，經法院判刑確定，且經本院以87年
    度聲字第3 號裁定應執行有期徒刑五年四月確定，並於民國
    91年9 月5 日縮短刑期假釋出監，假釋期間付保護管束，惟
    其於假釋期間再犯竊盜案件，經本院以93年度簡字第756 號
    （起訴書誤載為92年度易字第2201號）判處有期徒刑三月確
    定，嗣經撤銷前揭假釋後，入監接續執行上開殘刑及罪刑，
    並於96年7 月6 日縮刑期滿執行完畢。又曾於93年間因施用
    毒品案件，經臺灣桃園地方法院以93年度毒聲字第1075號裁
    定送觀察、勒戒後，認有繼續施用毒品傾向，再經同院以93
    年度毒聲字第1380號裁定令入戒治處所施以強制戒治，嗣執
    行強制戒治六個月以上，強制戒治處遇成效合格，符合停止
    戒治要件，認無繼續強制戒治之必要，於94年5 月9 日釋放
    出所，由臺灣桃園地方法院檢察署檢察官以94年度戒毒偵字
    第277 號為不起訴處分確定。詎猶不知悔改，復分別基於施
    用第一級毒品海洛因、第二級毒品甲基安非他命之犯意，於
    97年8 月16日下午1 時35分（起訴書誤載為12時30分）許為
    警採尿回溯前26、96小時內某時，在其位於臺北縣三峽鎮○
    道里麻園43號之住處，以不詳之方式，施用第一級毒品海洛
    因、第二級毒品甲基安非他命各一次。嗣於97年8 月16日中
    午12時30分（起訴書誤載為13時20分）許，在臺北縣三峽鎮
    ○道里麻園40號旁為警查獲，並扣得其所有供己施用之第一
    級毒品海洛因驗餘淨重0.0299公克，且經警採尿驗悉。
二、案經臺北縣政府警察局三峽分局報請臺灣板橋地方法院檢察
    署檢察官偵查起訴，經本院合議庭裁定以簡式審判程序審理
    。
    理  由
一、上揭犯罪事實，業據被告甲○○於本院審理時坦承不諱，又
    被告經警詢問後所採集之尿液經送檢驗結果，呈施用第一級
    毒品海洛因、第二級毒品甲基安非他命之陽性反應，有臺灣
    檢驗科技股份有限公司於97年9 月2 日出具之濫用藥物檢驗
    報告一件附卷可稽。而該公司係先以酵素免疫分析法（EIA
    ）篩驗，其尿液中鴉片類、安非他命類藥物濃度超出檢測範
    圍時，再以氣相層析質譜儀分析法（GC/MS） 確認；其檢驗
    方法係以「氣相層析儀」先將物質氣化後，再經分析管分離
    ，由於各種物質之沸點及對管柱之吸附力不同，在經過檢測
    器（Detector）測定後，表現出不同之滯留時間（Retensio
    n time），以滯留時間來判斷係何種物質；再利用「質譜儀
    」為檢測器，將物質撞擊成碎片，記錄其質譜圖。因每個化
    合物之鍵結能力不同，故不同之物質會有其特定之質譜圖，
    因此在物質之判斷上有如指紋之鑑定，在理論上，扣除人為
    之因素，其精確度已接近百分之百。按海洛因經注射或吸入
    人體後，約百分之80於24小時內自尿中排出，一般而言，尿
    液中能否驗出嗎啡陽性反應與其投與量、投與途徑、採尿時
    間、個人體質及檢測方法之靈敏度有關，國外曾有文獻報導
    注射6 毫克之海洛因鹽酸鹽，其代謝物嗎啡之平均可檢出時
    限約為26小時，此經行政院衛生署藥物食品檢驗局於81年9
    月8 日以藥檢壹字第8114885 號函敘明綦詳，本件被告之
    上開尿液檢體送驗結果既呈鴉片類陽性反應，且該結果係採
    用氣相層析質譜儀法進行確認，已足排除被告因服用藥物導
    致毒品偽陽性反應之可能性，顯見被告在警方採集其尿液前
    26小時內某時點，確有施用第一級毒品之犯行。又按甲基安
    非他命經口服投與後約百分之70於24小時內自尿中排出，約
    百分之90於96小時內自尿中排出，由於甲基安非他命成分之
    檢出與其投與方式、投與量、個人體質、採尿時間與檢測儀
    器之精密度等諸多因素有關，因此僅憑尿液中呈安非他命陽
    性反應，並無法確實推算吸食時間距採集時間之長短，惟依
    上述資料推斷，最長可能不會超過4 日，業經行政院衛生署
    藥物食品檢驗局於81年2 月8 日以藥檢壹字第001156號函
    示明確，本件被告上開所採尿液送驗結果既有安非他命類之
    陽性反應，足見被告在經警採尿前之96小時內某時，確有施
    用第二級毒品甲基安非他命之事實。此外，扣案之白色粉末
    一包，經送交通部民用航空局航空醫務中心鑑驗結果，含第
    一級毒品海洛因成分，驗餘淨重0.0299公克，復有該中心97
    年8 月25日航藥鑑字第0974358 號毒品鑑定書一件附卷可參
    。再者，被告前於93年間因施用毒品案件，經臺灣桃園地方
    法院以93年度毒聲字第1075號裁定送觀察、勒戒後，認有繼
    續施用毒品傾向，再經同院以93年度毒聲字第1380號裁定令
    入戒治處所施以強制戒治，嗣執行強制戒治六個月以上，強
    制戒治處遇成效合格，符合停止戒治要件，認無繼續強制戒
    治之必要，於94年5 月9 日釋放出所，由臺灣桃園地方法院
    檢察署檢察官以94年度戒毒偵字第277 號為不起訴處分確定
    ，有臺灣高等法院被告前案紀錄表附卷可按，是被告乃經觀
    察、勒戒及強制戒治執行完畢釋放後，五年內再犯施用毒品
    之犯行，至為灼然。綜上，足認被告自白與事實相符，罪證
    明確，犯行洵堪認定。
二、查海洛因及甲基安非他命分別係毒品危害防制條例第2 條第
    2 項第1 款、第2 款所列之第一級、第二級毒品。核被告所
    為，係犯毒品危害防制條例第10條第1 項之施用第一級毒品
    罪及同條例第10條第2 項之施用第二級毒品罪。被告於施用
    毒品海洛因、甲基安非他命而持有各該毒品之低度行為，應
    分別為施用之高度行為所吸收，均不另論罪。其所犯上開施
    用第一級毒品、第二級毒品兩罪間，犯意各別，行為互殊，
    應予分論併罰。查被告前因違反麻醉藥品管理條例、肅清煙
    毒條例、動產擔保交易法及竊盜等案件，經法院判刑確定，
    且經本院以87年度聲字第3 號裁定應執行有期徒刑五年四月
    確定，並於91年9 月5 日縮短刑期假釋出監，假釋期間付保
    護管束，惟其於假釋期間再犯竊盜案件，經本院以93年度簡
    字第756 號判處有期徒刑三月確定，嗣經撤銷前揭假釋後，
    入監接續執行上開殘刑及罪刑，並於96年7 月6 日縮刑期滿
    執行完畢，有臺灣高等法院被告前案紀錄表在卷可按，其於
    有期徒刑執行完畢後五年以內故意再犯本案之罪，係屬累犯
    ，應依刑法第47條第1 項之規定加重其刑。爰審酌被告年值
    青壯，不思尋求正當之身心發展警惕自持，竟又施用足以導
    致精神障礙、性格異常，甚至造成生命危險之毒品，戕害一
    己之身心健康，對社會治安可能之危害程度非微，惟其於犯
    罪後尚能坦承犯行等一切情狀，分別量處如主文所示之刑，
    並依刑法第51條第5 款規定定其應執行之刑，以示懲儆。
三、扣案之第一級毒品海洛因驗餘淨重0.0299公克，係查獲之毒
    品，不問屬於犯人與否，爰依毒品危害防制條例第18條第1
    項前段規定，併予宣告沒收銷燬。
據上論斷，應依刑事訴訟法第273 條之1 第1 項、第299 條第1
項前段，毒品危害防制條例第10條第1 項、第2 項、第18條第1
項前段，刑法第11條前段、第47條第1 項、第51條第5 款，判決
如主文。
本案經檢察官劉仕國到庭執行職務
中    華    民    國    97    年    12    月    9     日
                  刑事第十五庭    法  官  張江澤
上列正本證明與原本無異。
如不服本判決，應於送達後10日內敘明上訴理由，向本院提出上
訴狀，上訴於本院第二審合議庭 (應附繕本) 。其未敘述上訴理
由者，應於上訴期間屆滿後20日內向本院補提理由書「切勿逕送
上級法院」。
                                  書記官  梁宜庭
中    華    民    國    97    年    12    月    9     日
附錄本案論罪科刑法條全文：
毒品危害防制條例第10條
施用第一級毒品者，處六月以上五年以下有期徒刑。
施用第二級毒品者，處三年以下有期徒刑。


司法院資訊處製作；財團法人民間司法改革基金會備份。
